臺灣高雄地方法院刑事判決
111年度審交訴字第113號
公  訴  人  臺灣高雄地方檢察署檢察官
被      告  蔡瑞束


選任辯護人  林水城律師
            吳譽珅律師
上列被告因過失致死案件，經檢察官提起公訴（111年度偵字第1
2755號、111年度偵字第12701號），被告於準備程序中對被訴事
實為有罪之陳述，經本院合議庭裁定由受命法官獨任進行簡式審
判程序，判決如下：
    主  文
蔡瑞束犯過失致人於死罪，處有期徒刑陸月，如易科罰金，以新
臺幣壹仟元折算壹日。緩刑貳年。
    事  實
一、蔡瑞束考領有普通機車駕駛執照，於民國111年2月14日8時1
    5分許，騎乘車牌號碼000-000號普通重型機車，沿高雄市鳳
    山區王生明路由北往南方向行駛，行至王生明路139號前，
    適行人孟憲霞亦沿同路段方向（後拖二輪手推車）之路邊邊
    線徒步行走。蔡瑞束本應注意車前狀況，隨時採取安全措施
    且亦應注意超越前方行人時，應保持安全間隔，而依當時天
    氣晴、日間自然光線、柏油路面乾燥、無缺陷、無障礙物、
    視距良好，並無不能注意之情事，竟疏未注意，不慎擦撞孟
    憲霞之手推車，致孟憲霞倒地，頭部撞擊水泥路面，因而受
    有頭部外傷合併左側硬腦膜下出血、左側腦內出血及右側蜘
    蛛膜下出血之傷害，雖經緊急送往國軍高雄總醫院急救，仍
    於111年2月22日19時44分許，因顱內出血及頭部胸部等處外
    傷而死亡。蔡瑞束於肇事後，停留在現場，迨警員到場處理
    時，對於未發覺之犯罪，主動向處理警員告知其係駕車肇事
    者，自首而接受裁判。
二、案經孟憲霞之子王士軍訴由高雄市政府警察局鳳山分局報告
    暨臺灣高雄地方檢察署檢察官簽分偵查起訴。
    理  由
壹、程序方面
    本件被告蔡瑞束所犯之罪係死刑、無期徒刑、最輕本刑3年
    以上有期徒刑以外之罪，其於準備程序中就被訴事實為有罪
    之陳述，經法官告知簡式審判程序之旨，並聽取公訴人及被
    告之意見後，本院認宜進行簡式審判程序，依刑事訴訟法第
    273條之1第1項規定，由合議庭裁定進行簡式審判程序。又
    本件之證據調查，依刑事訴訟法第273條之2規定，不受同法
    第159條第1項、第161條之2、第161條之3、第163條之1及第
    164條至第170條規定之限制，均合先敘明。
貳、實體方面
一、認定事實所憑之證據及理由
　㈠上開事實，業據被告於偵訊中及本院審理時均坦承在卷，核
    與告訴人王士軍於偵訊中指訴相符，復有國軍高雄總醫院附
    設民眾診療服務處診斷證明書、臺灣高雄地方檢察署相驗屍
    體證明書、檢驗報告書、高雄市警察局道路交通事故現場圖
    、道路交通事故調查報告表㈠、㈡-1、談話紀錄表、現場照片
    、監視器畫面翻拍照片及光碟等在卷可稽。足認被告上開任
    意性自白與事實相符。
　㈡按汽車行駛時，駕駛人應注意車前狀況及兩車並行之間隔，
    並隨時採取必要之安全措施，道路交通安全規則第94條第3
    項定有明文。查被告考領有普通重型機車駕駛執照，有公路
    監理電子閘門查詢資料在卷可憑，自應注意上開行車規範，
    而依案發當時天氣晴、日間自然光線、柏油路面乾燥無缺陷
    、無障礙物，且視距良好，此有上開道路交通事故調查報告
    表㈠在卷可參，並無不能注意之情形，然被告竟疏未注意車
    前狀況而擦撞被害人孟憲霞之手推車，致被害人倒地，對於
    本件車禍具有過失。又被害人因倒地頭部撞擊水泥路面，受
    有前揭傷勢，經送醫後不治死亡，已如前述，是以被告未注
    意保持適當之間隔之過失駕駛行為，與被害人之死亡結果間
    ，具有相當因果關係甚明。
　㈢綜上所述，本件事證明確，被告犯行已堪認定，應依法論科
    。
二、論罪科刑
　㈠核被告所為，係犯刑法第276條之過失致人於死罪。被告肇事
    後，於未被有偵查犯罪職權之公務員發覺前，即主動向據報
    前來處理車禍之警員當場承認為肇事人員等情，有高雄市政
    府警察局道路交通事故肇事人自首情形紀錄表存卷足憑（見
    相卷第71頁），堪認符合自首之要件，爰依刑法第62條前段
    規定，減輕其刑。
　㈡爰以行為人之責任為基礎，並審酌被告疏未注意車前狀況而
    致發生本件車禍，造成被害人死亡，此犯罪結果無回復可能
    ，令被害人家屬痛失至親，所為實屬不該；惟念被告犯後始
    終坦承犯行，並與告訴人及其他被害人之繼承人均調解成立
    且履行賠償完畢，獲得其等原諒，告訴人及其他被害人之繼
    承人並請求本院給予被告從輕量刑或緩刑宣告之機會，有本
    院刑事調解案件簡要紀錄表、調解筆錄、刑事陳述狀、存摺
    內頁影本、匯款申請書影本在卷可佐（見本院審交訴卷第59
    、63至64、83、85、117頁），堪信被告已盡力彌補損害。
    並審酌被告無前科，有臺灣高等法院被告前案紀錄表可查，
    素行尚可，及其於本院自陳之學經歷、職業、家庭生活狀況
    （事涉個人隱私不予揭露，見本院審交訴卷第109頁）等一
    切具體情狀，量處如主文所示之刑，並依刑法第41條第1項
    前段諭知易科罰金之折算標準。
三、緩刑宣告之說明
　　查被告未曾因故意犯罪受有期徒刑以上刑之宣告，足見素行
    尚佳，茲念被告僅因一時失慮致罹刑章，犯後始終坦承犯行
    ，且於本院審理期間與告訴人調解成立並履行賠償完畢，獲
    得告訴人原諒，均如前述，可見被告犯後積極彌補之態度，
    信其經此偵、審程序及罪刑宣告之教訓後，當知戒慎警惕而
    無再犯之虞，本院認為被告所受本案刑之宣告以暫不執行為
    適當，爰依刑法第74條第1項第1款規定，併予宣告緩刑2年
    ，以勵自新。
據上論斷，應依刑事訴訟法第273條之1第1項、第299條第1項前
段，判決如主文。
本案經檢察官羅水郎提起公訴，檢察官范文欽到庭執行職務。
中　　華　　民　　國　　111 　年　　10　　月　　27　　日
                  刑事第五庭    法　官  李宜穎
以上正本證明與原本無異。
如不服本判決應於收受送達後20日內向本院提出上訴書狀，並應
敘述具體理由；如未敘述上訴理由者，應於上訴期間屆滿後20日
內向本院補提理由書（均須按他造當事人之人數附繕本）「切勿
逕送上級法院」。
中　　華　　民　　國　　111 　年　　10　　月　　27　　日
  　　　　　　　　　　　　　　　書記官  黃挺豪
　　　　　　　　　　　　　　　　
附錄本判決論罪科刑法條：
刑法第276條
因過失致人於死者，處五年以下有期徒刑、拘役或五十萬元以下
罰金。